【裁判字號】    88,訴,457
【裁判日期】    890215
【裁判案由】    違反槍砲彈藥刀械管制條例
【裁判全文】
台灣新竹地方法院刑事判決                          八十八年度訴字第四五七號
    公  訴  人  台灣新竹地方法院檢察署檢察官
    被      告  甲○○
    選任辯護人  陳景新
右列被告因違反槍砲彈藥刀械管制條例案件，經檢察官提起公訴（八十八年度偵字第
二八九八號），本院判決如左：
    主      文
甲○○未經許可，持有其他可發射子彈具有殺傷力之改造手槍，處有期徒刑拾月，併
科罰金新台幣參萬元，罰金如易服勞役，以銀元參佰元即新台幣玖佰元折算壹日，緩
刑肆年。扣案之如事實欄所載之改造手槍貳枝（槍枝管制編號0000000000號、0000
000000號）、如事實欄所載之改造手槍槍管壹支、改造手槍板機壹支、改造手槍滑
套壹支，均沒收。
    事      實
一、甲○○明知未經許可不得持有其他可發射子彈具有殺傷力之各式槍枝及其它各式
    槍枝之主要組成零件，其竟於民國（下同）八十八年二月間某日，在新竹縣寶山
    鄉○○村○○路一０五號旁其所有之貨櫃屋後之林水泉（業經檢察官為不起訴處
    分）所有之雞寮內，拾得不詳姓名年籍之人所放置之離本人持有之仿 Derring
    er廠手槍製造之金屬玩具槍所改造之具有殺傷力之改造手槍二支（槍枝管制編號
    0000000000號、0000000000號，起訴書誤載為改造掌心雷模型槍二支）；仿 D
    erringer廠手槍製造之金屬玩具槍所改造之不具有殺傷力之手槍二支（槍枝管制
    編號0000000000號、0000000000號，起訴書誤載為改造掌心雷模型槍二支）；
    改造手槍槍管一支、改造手槍板機一支、改造手槍滑套一支（以上均為其它各式
    槍枝之主要組成零件）；電動鑽孔機一台；鋼珠一包；工具一批；護目
    鏡一個；槍套一個；子彈彈殼十一顆，竟意圖為自己不法之所有，將之侵占
    入己，並未經許可，攜回其前揭貨櫃屋內藏放，而持有之。嗣於八十八年三月三
    十日十四時許，在上址貨櫃屋內為警查獲，並扣得前開物品。
二、案經保安警察第二總隊第一大隊第四中隊報告台灣新竹地方法院檢察署檢察官偵
    查起訴。
    理      由
一、訊據被告甲○○固坦承於右揭時地，拾得前揭扣案之物品後，即將之占為己有之
    事實，唯矢口否認有何違反槍砲彈藥刀械管制條例之犯行，辯稱其以為係玩具手
    槍云云。經查，前揭扣案之手槍四支（槍枝管制編號0000000000號、0000000000
    號、0000000000號、0000000000號），經本院送請送請法務部調查局鑑定結果，
    認均係仿 Derringer廠手槍製造之金屬玩具槍成之槍枝，其中槍枝管制編號0000
    000000號、0000000000號之手槍，槍管已經過改造，將槍管內阻鐵去除掉，依其
    現有狀況可發射具有殺傷力之改裝子彈，其中槍枝管制編號0000000000號、0000
    000000號之手槍，未經改造改裝，其槍管內有阻鐵可阻止彈頭過其射，依其狀況
    認不具有殺傷力，有法務部調查局八十八年十二月二十七日（八八）陸三字第八
    八０九八一九五號鑑定通知書一紙在卷可稽，故就槍枝管制編號0000000000號、
    0000000000號改造手槍二支部分，被告辯稱係現具手槍云云，應不足採，其餘二
    支手槍部分，其所辯則堪採信，此外復有前揭事實欄所載之扣案物品扣案可稽，
    事證明確，被告侵占如事實欄載之扣案物品及持有如事實欄之其他可發射子
    彈具有殺傷力之各式槍枝暨其它各式槍枝之主要組成零件犯行，應堪認定。
二、核被告甲○○所為係犯刑法第三百三十七條侵占遺失物罪；其持有如事實欄所
    載之改造手槍二支之犯行，係犯槍砲彈藥刀械管制條例第十一條第四項之罪；其
    持有如實欄所載之其它各式槍枝之主要組成零件，係犯槍砲彈藥刀械管制條例
    第十三條第四款之罪。被告於同一時地，一行為而觸犯上開槍砲彈藥刀械管制條
    例二罪名，為想像競合犯，應依法從一重槍砲彈藥刀械管制條例第十一條第四項
    之罪處斷。被告所犯上開刑法第三百三十七條罪、槍砲彈藥刀械管制條例第十一
    條第四項二罪間，有方法結果之牽連關係，應依刑法第五十五條之規定，從後者
    一重處斷。被告侵占離本人持有之物部分公訴人雖未論及，唯既與起訴論罪部分
    有牽連犯裁判上一罪關係，本院自應併予審究。爰審酌被告無故持有管制槍枝等
    物品、未持之犯罪、目的、手段、所生危害及其犯罪後之態度等一切情狀，量處
    如主文所示之刑，並就罰金部分，諭知易服勞役之折算標準。查被告前雖曾於七
    十五年間犯贓物罪，經台灣桃園地方法院判處有期徒刑五月，於七十六年四月十
    四日執行完畢，另於八十一年又涉犯贓物罪，經同法院判決有期徒刑五月，緩刑
    三年，經台灣高等法院駁回上訴，而於八十二年三月二十四日確定，唯其緩刑期
    滿，而緩刑之宣告未經撤銷，又未再再受有期徒刑以上刑之宣告，其因一時失慮
    ，又罹刑典，事後已坦承犯行，深具悔意，且未持拾得之槍枝犯案，經此刑之宣
    告後，應知警惕而無再犯之虞，本院因認仍以暫不執行其刑為當，併予以宣告緩
    刑四年，以啟自新。扣案之如實欄載之物品，係屬違禁物，均應依刑法第三
    十八條第一項第一款之規定沒收之。至於其餘如事實欄載之扣案物品，因均非屬
    違禁物（其中如事實欄所載之彈殼十一顆，因係屬子彈之彈殼，而非屬內政部
    八十六年十一月二十四日台（八六）內警字第八六０六八三號函公告之炸彈之彈
    殼，認均非屬違禁物），又非被告所有，爰均不另為沒收之諭知。
三、公訴意旨另以：被告甲○○明知未經許可不得製造槍砲，及槍砲之主要組成零件
    ，竟於八十七年八、九月間，在前揭其所有之貨櫃屋內，以電動鑽孔機等工具，
    自行製造改造手槍、槍管、手槍子彈半成品、手槍板機半成品、手槍機槍滑套等
    ，嗣於八十八年三月三十日，經警於上址內，扣得如實欄所載之物品，並於上址
    後方寮舍內查獲槍枝年鑑一本、彈頭十五顆、槍管二支、槍管材料六支，因認被
    告甲○○涉有違反槍砲彈藥刀械管制條例第十一條第一項、第十三條第一項之製
    造其它可發射子彈具有殺傷力之槍枝罪、製造槍枝主要組成零件罪嫌。公訴人認
    被告甲○○涉有此部分犯行，無非以查扣之槍枝、放置槍枝之紙盒工具等物品，
    其外表均屬新穎，並與槍枝之主要組成零件、電動讚孔機等工具互置於一處為其
    論據。訊據被告堅決否認有何改造槍枝或主要組成零件之犯行，辯稱如實欄所載
    之物品，係其所拾得，其並未改造，至於槍枝年鑑一本、彈頭十五顆、槍管二支
    、槍管材料六支，係警方於其貨櫃屋後雞察內查獲，而該雞寮係林水泉有等語。
    經查，扣案之如事實欄所載之手槍，並未經過改造，已如前述，則被告就此部
    分應無改造之嫌，應甚明確。次查，槍枝年鑑一本、彈頭十五顆、槍管二支、槍
    管材料六支等物，係於被告甲○○所有之貨櫃屋後方雞寮內查扣之事實，除據被
    告甲○○供述在卷外，並經證人即查獲本案之警員李文正於偵查中證述在卷，而
    被告甲○○有貨櫃屋後方之雞寮係林水泉所有之事實，亦據證人林水泉於警、偵
    訊中證述在卷，雖證人林水泉否認於雞寮內扣得之物品，係其所有或持有，而經
    檢察官為不起訴處分，唯該等槍枝年鑑一本、彈頭十五顆、槍管二支、槍管材料
    六支，既非於被告甲○○屋內查獲，被告亦否認持有之，則此部分尚難執之為被
    告犯罪之依據。又查，雖警方查獲被告甲○○時，如事實欄所載之扣案物品係放
    置一處，唯被告既供稱係其所一併拾得，除此之外，又無任何事證可資證明被告
    甲○○有製造之行為，即難憑扣案之品係放置一處，而認被告有製造槍枝或槍枝
    主要組成零件之行為，然公訴人認此部分與前述論罪科刑部分有高低度之吸收關
    係，爰就此部分均不另為無罪之諭知。至於扣案之槍枝年鑑一本、彈頭十五顆、
    槍管二支、槍管材料六支，既非被告有，公訴人亦未一併請求沒收，爰亦均不另
    為沒收之諭知。
四、按槍砲彈藥刀械管制條例第十九條第一項，業經司法院大法官會議釋字第四七一
    號解釋認為該條不問對於行為人有無矯治險之必要，一律宣付強制工作，有違憲
    法比例原則，應自該解釋公布之日起不予適用，而該解釋業經司法院於八十七年
    十二月十八日公布，經本院依個案審酌後，認被告此部分之犯行，僅係單純持有
    、且未曾攜出或射擊，是本案尚無宣告強制工作之必要，爰不另為刑前強制工作
    之諭知，附此說明。
據上論斷，應依刑事訴訟法第二百九十九條第一項前段，槍砲彈藥刀械管制條例第十
一條第四項、第十三條第四項，刑法第十一條前段、第三百三十七條、第五十五條、
第四十二條第二項、第七十四條第二款、第三十八條第一項第一款，罰金罰鍰提高標
準條例第二條，判決如主文。
本案經檢察官許麗美到庭執行職務。
中     華     民     國     八十九     年     二     月      十五       日
                                       臺灣新竹地方法院刑事第二庭
                                           法  官  張  百  見
右正本證明與原本無異。
如不服本判決，應於判決送達後十日內向本院提出上訴狀( 應附繕本 )，上訴於
臺灣高等法院。
                                            書記官  陳  進  楷
中     華     民     國     八十九     年     二     月      十五       日
附錄論罪科刑法條：槍砲彈藥刀械管制條例第十一條第四項。
四、未經許可，持有、寄藏或意圖販賣而陳列第一項所列零件者，處六月以上五年以
    下有期徒刑，併科新台幣三百萬元以下罰金。


司法院資訊處製作；財團法人民間司法改革基金會備份。
